臺灣花蓮地方法院民事裁定　　　　　　 100年度監宣字第31號
聲　請　人　李志偉
相　對　人　李長霖
利害關係人　李妍如
　　　　　　梁紫琳
上列聲請人聲請監護宣告事件，本院裁定如下：
    主  文
宣告李長霖（男、民國○○年○○月○○日生、身分證統一編號：Ｚ000
000000號）為受監護宣告之人。
選定李志偉（男、民國○○年○月○日生、身分證統一編號：Ｚ00000
0000號）為受監護宣告之人之監護人。
指定李妍如（女、民國○○年○月○○日生、身分證統一編號：Ｚ0000
00000號）為會同開具財產清冊之人。
聲請費用新臺幣壹仟元由受監護宣告之人負擔。
    理  由
一、本件聲請意旨略以：聲請人李志偉之父即相對人李長霖因車
    禍導致腦溢血，患有輕微癡呆症，經延醫診治仍未見起色，
    長期於家中休養，日常生活無法自理，已不能為（受）意思
    表示或辨識其效果，為此依民事訴訟法第597 條以下之規定
    ，聲請宣告相對人為受監護宣告之人，併選定聲請人為受監
    護宣告之人李長霖之監護人，利害關係人即相對人長女李妍
    如為會同開具財產清冊之人等語。
二、按對於因精神障礙或其他心智缺陷，致不能為意思表示或受
    意思表示，或不能辨識其意思表示之效果者，法院得因本人
    、配偶、四親等內之親屬、最近一年有同居事實之其他親屬
    、檢察官、主管機關或社會福利機關之聲請，為監護之宣告
    ，民法第14條第1項定有明文。查本院於100年7月8日在鑑定
    人前訊問相對人，相對人對叫喚其姓名、其出生日期均能正
    確回應，但對鑑定處所、現任總統、簡易算數等問題，則有
    答非所問或回答錯誤等情，有訊問筆錄在卷可稽，可見相對
    人認知功能、定向感確有障礙。又據鑑定人財團法人佛教慈
    濟綜合醫院精神科蔡欣記醫師之意見，認相對人於89年因為
    車禍造成腦出血與多處骨折，經開刀治療後，認知功能明顯
    衰退。鑑定當日相對人可步行進入診間，意識清楚，生命徵
    象、步態穩定，有社交笑容。視覺正常但重聽，對於叫喚姓
    名有反應，語言表達能力可，記憶明顯退化，反覆問相同問
    題，對抽象思考有障礙。日常生活會混淆時間，比如只要睡
    醒就說要吃早餐。相對人雖與兒子、媳婦、孫子同住，但常
    常不認識家人，相對人活動範圍只在家附近，不敢走遠，有
    時會認錯而請陌生人進到家裡。相對人配偶已於去年過世，
    然相對人仍經常表示要找太太，家人也可以輕易哄騙。相對
    人雖可自己進食、如廁、盥洗，但無法自行準備食物，無法
    自行購物與清理環境。測驗結果顯示相對人呈現嚴重認知功
    能障礙（CDR：3分；MMSE：10分以下）。相對人日常生活需
    他人協助，無經濟活動（包含處分自己財產）與社會性能力
    。鑑定結果認為相對人因器質性腦傷導致失智症，認知功能
    嚴重缺失，有精神障礙，完全不能為（受）意思表示或辨識
    意思表示效果，無復原之可能。此有該醫院100年7月19日慈
    醫文字第1000001649 號函暨所附精神鑑定報告書1份附卷可
    憑。本院綜上事證，認相對人確因精神障礙，致不能為（受
    ）意思表示或辨識其效果，本件聲請，為有理由，應予准許
    ，爰依法宣告相對人為受監護宣告之人。
三、次按受監護宣告之人應置監護人。又法院為監護之宣告時，
    應依職權就配偶、四親等內之親屬、最近一年有同居事實之
    其他親屬、主管機關、社會福利機構或其他適當之人選定一
    人或數人為監護人，並同時指定會同開具財產清冊之人。法
    院為前項選定及指定前，得命主管機關或社會福利機構進行
    訪視，提出調查報告及建議。監護之聲請人或利害關係人亦
    得提出相關資料或證據，供法院斟酌。又法院選定監護人時
    ，應依受監護宣告之人之最佳利益，優先考量受監護宣告之
    人之意見，審酌一切情狀，並注意下列事項：一、受監護宣
    告之人之身心狀態與生活及財產狀況。二、受監護宣告之人
    與其配偶、子女或其他共同生活之人間之情感狀況。三、監
    護人之職業、經歷、意見及其與受監護宣告之人之利害關係
    。四、法人為監護人時，其事業之種類與內容，法人及其代
    表人與受監護宣告之人之利害關係，民法第1110條、第1111
    條、第1111條之1分別定有明文。查聲請人及利害關係人李
    妍如分別為相對人之子女，聲請人有意願擔任相對人之監護
    等情，有戶籍謄本、親屬關係系統表、同意書、印鑑證明、
    親屬會議紀錄等件在卷可稽。又本院依職權函請花蓮縣政府
    委託社團法人花蓮縣兒童暨家庭關懷協會進行訪視，提出報
    告，據覆略以：聲請人為相對人之子，相對人自89年起因車
    禍導致腦溢血，部分記憶力喪失，現由聲請人及其配偶共同
    照顧，且照顧完善，相對人外觀良好。聲請人之胞姐人李妍
    如雖未與相對人共同生活，但於空閒之餘仍給予適度之關懷
    。以相對人實際生活情況等面向評估，聲請人任其監護人無
    明顯不當，並建議由聲請人之妹梁紫琳（從養父姓）為會同
    開具財產清冊之人，有該協會100年7月14日花兒家受第1000
    030號函暨所附成年人之監護宣告案件訪視評估報告1份在卷
    可考。本院參酌上揭資料，認聲請人為相對人之長子，且係
    相對人車禍後罹患痴呆症迄今主要照顧者，與相對人互動良
    好，照顧相對人情況亦佳，因此認由聲請人負責養護及照顧
    相對人並管理其財產，應能符合相對人之最佳利益，爰選定
    聲請人為相對人之監護人。至「會同開具財產清冊之人」，
    事實上乃一監督、監察之角色，期能好好監督監護人，讓監
    護人列出完整無遺漏、無隱瞞的受監護宣告人財產，而期監
    護人能將受監護宣告人之財產妥善運用在照顧受監護宣告人
    身上。茲因聲請人曾表示本件聲請監護宣告，係欲處理以相
    對人配偶名義所承租國有財產局土地之遺產繼承問題，將代
    相對人申請印鑑證明後，將該土地過戶至胞妹梁紫琳名下，
    有上開訪視評估報告可參，惟利害關係人梁紫琳自幼為他人
    收養，迄未終止收養回復本家姓氏，有其戶籍資料查詢結果
    表在卷可憑，是利害關係人梁紫琳應非相對人配偶之繼承人
    ，聲請人卻欲將上開土地過戶至梁紫琳名下，使梁紫琳受益
    ，如再由梁紫琳擔任會同開具財產清冊之人，於監督、監察
    角色之扮演上，似難為人信服，為免啟人疑竇，本院認不宜
    由梁紫琳擔任會同開具財產清冊之人。又參諸利害關係人李
    妍如為相對人之長女，與相對人份屬至親，且其與相對人同
    為相對人配偶之繼承人，應對相對人能繼承之財產狀況知之
    甚詳，由其擔任會同開具財產清冊之人應為適當，爰併指定
    利害關係人李妍如為會同開具財產清冊之人。末者，依民法
    第1113條準用同法第1099條之規定，於監護開始時，監護人
    李志偉對於受監護宣告人李長霖之財產，應會同李妍如，於
    2個月內開具財產清冊，並陳報法院，併此敘明。
四、依民事訴訟法第608條第1項裁定如主文。
中    華    民    國   100    年    7     月    28    日
                  家事法庭      法  官  吳韻馨
如不服本裁定關於選定監護人及指定會同開具財產清冊之人等部
分，應於送達後十日內向本院提出抗告狀，並繳納抗告費新臺幣
1千元；其餘關於宣告監護之部分，不得抗告。
中    華    民    國   100    年    7     月    30    日
                                書記官  陳蓮茹